臺灣高等法院民事裁定
110年度抗字第629號
抗  告  人  陳宗琳  
            林明鳳  


上列抗告人因與相對人林義明間聲請許可訴訟繫屬事實登記事件
，對於中華民國110年4月30日臺灣桃園地方法院裁定(110年度訴
聲字第6號)，提起抗告，本院裁定如下： 
    主  文
抗告駁回。
抗告費用由抗告人負擔。
    理  由
一、本件相對人起訴主張：伊於民國81年間購買如原裁定附表所
    示房地（下稱系爭房地），嗣於91年12月16日借名登記至抗
    告人陳宗琳名下，詎其擅與其母即抗告人林明鳳通謀，佯以
    買賣為原因，於94年5月18日將系爭房地移轉登記至林明鳳
    名下。爰依民法第87條第1項前段、第113條、第767條第1項
    、第242條及類推適用第549條第1項規定，先位請求確認抗
    告人間移轉系爭房地所有權之行為不存在，林明鳳應將系爭
    房地所有權移轉登記予以塗銷，陳宗琳應將系爭房地所有權
    移轉登記予伊；備位依民法第179條、第182條第2項規定，
    請求抗告人不真正連帶給付新臺幣(下同)644萬6,316元本息
    。相對人並依民事訴訟法第254條第5項規定，聲請准就系爭
    房地為訴訟繫屬事實之登記。
二、按訴訟標的基於物權關係，且其權利或標的物之取得、設定
    、喪失或變更，依法應登記者，於事實審言詞辯論終結前，
    原告得聲請受訴法院以裁定許可為訴訟繫屬事實之登記。前
    項聲請，應釋明本案請求。前項釋明如有不足，法院得定相
    當之擔保，命供擔保後為登記；其釋明完足者，亦同。民事
    訴訟法第254條第5項、第6項前段、第7項分別定有明文。查
    相對人就本案請求，業經提出地籍異動索引、合作金庫商業
    銀行民族分行帳戶歷史交易明細、土地及建物登記謄本（見
    本院卷67至137頁），以資釋明。原裁定准其訴訟繫屬登記
    之聲請，並審酌系爭房地之公告現值與課稅現值（見本院卷
    139至167頁）、本案訴訟可能進行期間、法定利率等，推估
    抗告人可能遭受之損害，酌定擔保金為52萬0,475元，核無
    違誤。抗告意旨略以：相對人係基於借名登記契約之債之關
    係，而為請求云云。惟債權人代位債務人對於第三債務人起
    訴，訴訟標的為債務人與第三債務人間之權利義務關係。本
    件相對人先位請求林明鳳塗銷系爭房地所有權移轉登記，係
    依民法第242條規定代位陳宗琳行使民法第767條第1項之物
    權請求權，訴訟標的顯係基於物權關係。抗告人執此指摘原
    裁定不當，求予廢棄，為無理由，應駁回其抗告。　　
三、綜據上述，本件抗告為無理由，爰裁定如主文。
中　　華　　民　　國　　110 　年　　8 　　月　　31　　日
                  民事第七庭   
                      審判長法  官  李昆霖
                            法  官  蔡惠琪
                            法  官  譚德周
正本係照原本作成。
本裁定除以適用法規顯有錯誤為理由外，不得再抗告。如提起再
抗告，應於收受送達後10日內委任律師為代理人向本院提出再抗
告狀。並繳納再抗告費新臺幣１千元。
中　　華　　民　　國　　110 　年　　8 　　月　　31　　日

  　　　　　　　　　　　　　書記官  張郁琳